臺灣屏東地方法院刑事判決　　　　　　　 96年度易字第699號
公　訴　人　臺灣屏東地方法院檢察署檢察官
被　　　告　甲○○
上列被告因詐欺案件，經檢察官提起公訴（96年度偵緝字第294
號），被告於本院準備程序中就被訴事實為有罪之陳述，經本院
合議庭裁定由受命法官獨任依簡式審判程序審理，判決如下：
    主  文
甲○○幫助共同意圖為自己不法之所有，以詐術使人將本人之物
交付，處有期徒刑肆月，減為有期徒刑貳月，如易科罰金，以新
臺幣壹仟元折算壹日。
    事  實
一、甲○○已預見金融機構帳戶係個人理財之重要工具，關係個
    人財產、信用之表徵，如交予他人使用，有供作財產犯罪用
    途之可能，而一般人取得他人存摺之目的在於取得贓款及掩
    飾犯行不易遭人追查，對於提供帳戶雖無引發他人萌生犯罪
    之確信，但仍以基於幫助他人遂行詐欺取財之不確定故意，
    於民國95年12月初某日，在不詳地點，將其於95年11月22日
    向國泰世華商業銀行股份有限公司（下稱國泰世華銀行）屏
    東分行所申設帳號為：000000000000號帳戶之存摺及金融卡
    、密碼、印章交付予綽號「昇哥」之真實姓名、年籍不詳之
    成年男子，「昇哥」於取得上開帳戶後，即與其所屬之詐騙
    集團共同基於意圖為自己不法所有之犯意聯絡，於95年11月
    30日蔡青穎依該集團在蘋果日報所刊登「辦理貸款」之不實
    廣告與其等聯絡，由集團中之成員自稱係「何莉莉」，佯稱
    辦理貸款須先匯手續費云云，蔡青穎因而陷於錯誤，於95年
    12月4 日10時50分許，至台北縣新莊市○○路499 號國泰世
    華銀行新樹分行，存入新台幣（下同）36,800元至甲○○上
    開帳戶中。嗣蔡青穎察覺有異，報警循線查獲上情。
二、案經屏東縣警察局屏東分局報告臺灣屏東地方法院檢察署檢
    察官偵查起訴。
　　理　由
一、本案被告所犯詐欺案件，並非法定刑為死刑、無期徒刑或最
    輕本刑3 年以上有期徒刑之罪，亦非高等法院管轄第一審之
    案件，而被告於本院準備程序中就被訴事實為有罪之陳述，
    本院合議庭乃裁定由受命法官獨任進行簡式審判程序。又簡
    式審判程序之證據調查，依刑事訴訟法第273 條之2 規定，
    不受同法第159 條第1 項審判外陳述排除之限制，再被告對
    於卷內之各項證據，亦不爭執證據能力，故卷內所列之各項
    證據，自得作為證據，先予敘明。
二、上揭犯罪事實，業據被告於本院審理時坦承不諱，且經被害
    人蔡青穎於警詢時證述明確，並有國泰世華銀行新樹分行存
    款存根、被告上開帳戶之開戶基本資料、歷史交易資料在卷
    可憑，應可認定。再者，依一般經驗，於郵局或銀行等金融
    機構開設存款帳戶暨請領存摺及提款卡，係供個人從事社會
    經濟活動流通資金之用，具有專屬性。又一般民眾均得以存
    入最低開戶金額之方式、在多數不同之金融機構申辦多數之
    存款帳戶使用，並無任何特殊之限制，是依一般人之日常生
    活經驗，若不以自己名義申請帳戶，反向他人租用存款帳戶
    使用，衡情可知係欲利用他人帳戶以隱瞞身份取得贓款並逃
    避警方查緝；且利用他人帳戶從事詐欺犯行，早為傳播媒體
    廣為報導，被告為有社會經驗之成年人，自可預見提供金融
    帳戶存摺、金融卡、密碼及印章供他人使用，可能幫助詐欺
    犯既遂詐欺犯行並逃避查緝，足認被告就詐欺集團成員可能
    以該帳戶供詐欺犯罪所用，應有預見。本件事證明確，被告
    犯行堪予認定
　　。
三、按刑法上之幫助犯，係對於犯罪與正犯有共同之認識，而以
    幫助之意思，對於正犯資以助力，而未參與實施犯罪之行為
    者而言。是以如未參與實施犯罪構成要件之行為，而係出於
    幫助之意思提供助力，即屬幫助犯，而非共同正犯。本件被
　　告將其所開立之如犯罪事實所述之帳戶存摺、金融卡、密碼
  　及印章交付「昇哥」使用，該人於取得上開帳戶之金融卡、
　　密碼旋即與其所屬之詐騙集團，共同利用其帳戶詐騙他人匯
  　入款項，核其所為，係犯刑法第30條第1 項、第339 條第1
    項之詐欺取財罪之幫助犯，並按正犯之刑減輕之。本件由詐
    騙集團成員向被害人施詐，其等應屬詐欺罪之共同正犯。爰
    審酌被告將帳戶提供他人詐欺取財使用，致被害人遭受如事
    實欄所述之財產損失，惟被告前無任何犯罪前科，素行良好
    ，有臺灣高等法院被告前案紀錄表在卷可稽，且於犯罪後坦
    承犯行，尚有悔改，且非主謀，並未獲得任何利益等一切情
    狀，量處如主文所示之刑。又被告行為後，中華民國九十六
    年罪犯減刑條例業於96年7 月4 日公布，於同年月16日施行
    。本件被告犯罪時間在96年4 月24日前，且所犯合於中華民
　　國九十六年罪犯減刑條例之減刑條件，應依法減其宣告刑2
  　分之1 ，並諭知易科罰金之折算標準。
據上論斷，依刑事訴訟法第273 條之1 、第299 條，刑法第339
條第1 項、第28條、第30條第1 項、第2 項、第41條第1 項前段
，刑法施行法第1 條之1 ，中華民國九十六年罪犯減刑條例第2
條第1 項第3 款、第7 條，逕以簡易判決判處如主文所示之刑。
本案經檢察官李賜隆到庭執行職務
中　　華　　民　　國　　96　　年　　10　　月　　18　　日
                  刑事第四庭    法  官  王炳人
以上正本證明與原本無異。
如不服本判決應於收受本判決送達後十日內向本院提出上訴書狀，
其未敘述上訴理由者，並得於提起上訴後十日內向本院補提理由
書狀（均須按他造當事人之人數附繕本）「切勿逕送上級法院」
中　　華　　民　　國　　96　　年　　10　　月　　19　　日
                                書記官  潘豐益
附錄本判決論罪科刑法條全文
中華民國刑法第30條第1項
（幫助犯及其處罰）
幫助他人實行犯罪行為者，為幫助犯。雖他人不知幫助之情者，
亦同。
中華民國刑法第339條第1項
（普通詐欺罪）
意圖為自己或第三人不法之所有，以詐術使人將本人或第三人之
物交付者，處5 年以下有期徒刑、拘役或科或併科1 千元以下罰
金。
